臺灣新北地方法院刑事判決
110年度審交簡上字第26號
上  訴  人  
即  被  告  游凱晴


上列上訴人即被告因過失傷害案件，不服本院中華民國110 年9 
月24日110 年度審交簡字第139 號第一審刑事簡易判決（偵查案
號：109 年度偵字第44648 號），提起上訴，本院管轄之第二審
合議庭判決如下：
    主      文
上訴駁回。
    事實及理由
一、本件經本院管轄第二審之合議庭審理結果，認原審以被告游
    凱晴所犯過失傷害罪證明確，有符合刑法自首之情形，依刑
    事訴訟法第449 條第2 項、第3 項、第454 條第2 項，刑法
    第284 條前段、第62條前段、第41條第1 項前段，刑法施行
    法第1 條之1 第1 項規定，判處拘役30日，並易科罰金之折
    算標準，所為認事用法均無不當，量刑亦認妥適，應予維持
    。本判決之事實、證據及理由，皆引用原審判決之記載（如
    附件）。
二、被告上訴意旨略以：其覺得告訴人張有有駕車超速，車禍不
    是其1 人的責任，告訴人自承有超速，卻未於覆議時認定有
    肇事責任，亦未被檢察官起訴，其覺得司法不公，其要跟告
    訴人和解，已經和解5 次了，但對方覺得其有法律責任，對
    其要求不合理之新臺幣35萬元，又其因車禍休養半年無收入
    ，且因疫情減少收入，對經濟上產生很大影響，請求從輕量
    刑，為此提起上訴等語。
三、本院之判斷：
  ㈠按法官於有罪判決中，究應如何量處罪刑，為實體法賦予審
    理法官裁量之刑罰權事項，法官行使此項裁量權，自得依據
    個案情節，參諸刑法第57條所定各款犯罪情狀之規定，於該
    法定刑度範圍內，基於合義務性之裁量，量處被告罪刑。量
    刑之裁量權，乃憲法所保障法官獨立審判之核心，法院行使
    此項裁量權，亦非得以任意或自由為之，仍應受一般法律原
    理原則之拘束，即仍須符合法律授權之目的、法律秩序之理
    念、國民法律感情及一般合法有效之慣例等規範，尤其應遵
    守比例原則及平等原則之意旨，否則即可能構成裁量濫用之
    違法。次按量刑輕重，屬為裁判之法院得依職權自由裁量之
    事項，苟其量刑已以行為人之責任為基礎，並斟酌刑法第57
    條各款所列情狀，在法定刑度內，酌量科刑，無顯然失當或
    違反公平、比例及罪刑相當原則者，亦無偏執一端，致明顯
    失出失入情形，自不得指為違法。是以，如非有裁量逾越或
    裁量濫用之明顯違法情事，自不得擅加指摘其違法或不當，
    即使上級法院對下級法院裁量權之審查，亦應同此標準，此
    不僅在保障法官不受任何制度外之不當干涉，更保障法官不
    受制度內的異質干涉，此方符憲法第80條所宣示獨立審判之
    真義。
  ㈡查被告於原審及本院第二審準備程序時均坦承犯行，並有原
    審判決所引用之證據在卷可資佐證，足認被告確犯刑法第28
    4 條前段之過失傷害罪。原審以被告罪證明確，並審酌被告
    駕駛車輛參與道路交通，本應小心謹慎以維護自身及他人之
    生命身體安全，竟於左轉彎時未依規定左轉，致生本件交通
    事故，駕駛態度實有輕忽，惟念其犯後已坦承犯行，非無悔
    意，兼衡其素行、智識程度、生活狀況，暨告訴人所受傷勢
    情形及被告之過失情節，暨雙方因賠償金額仍無共識，乃致
    迄今未能和解等一切情狀，量處前述之刑期，並諭知易科罰
    金之折算標準，已具體說明量刑之理由，故認原審判決核無
    逾越法定刑度，或有濫用自由裁量權限之違法或不當之情事
    ，本院第二審自應予以尊重並維持。被告請求從輕量刑而提
    起上訴部分為無理由，應予駁回。
　㈢至於被告上訴指稱告訴人自承駕車超速，卻未經覆議認定有
    肇事責任，亦未遭檢察官起訴一節。查案發路段速限為每小
    時50公里，此觀卷附道路交通事故調查報告表（一）之記載
    自明（參109 年度偵字第36523 號卷第20頁），而告訴人於
    109 年7 月8 日案發當日為警進行談話時，曾提及肇事時行
    車時速大約50至60公里（參同卷第24頁）；109 年9 月1 日
    警詢時陳稱：當時車速約每小時60公里以內（參同卷第4頁
    ）；109 年11月3 日接受檢查事務官詢問時再稱：其車速約
    （每小時）53公里（參同卷第45頁反面），是依告訴人歷次
    陳述內容，可得出案發時行車速度略高於當地速限之結果，
    然欠缺堅實之事證，可資認定告訴人當下略微超速之情狀，
    確屬本件交通事故之肇事因素，對照卷附本件新北市政府車
    輛行車事故鑑定會鑑定意見書之記載，已衡酌告訴人陳述當
    時駕車之車速大約（每小時）50至60公里，但鑑定意見仍指
    被告駕駛普通重型機車，左轉彎未依規定左轉（未換入內側
    左轉車道逕行由外側直行車道左轉），為肇事原因；告訴人
    駕駛普通重型機車，無肇事因素等語（參109 年度偵字第44
    648 號卷第4 至6 頁），而本件覆議意見亦同此認定（參10
    9 年度偵字第36523 號卷第59頁反面至第60頁）。綜上所述
    ，告訴人肇事前騎乘機車縱有前述略為超速之情形，然依卷
    附事證彰顯之事實，本件交通事故之發生，肇事責任仍係被
    告前述過失行為所致，被告主張告訴人對於本件交通事故之
    發生亦有肇事因素等語，顯屬無據，自不足採。另檢察官經
    偵查後認定告訴人未涉對被告之過失傷害罪嫌，而為不起訴
    處分在案，實為檢察官職權行使之結果，被告如有不服，應
    循法定救濟之途徑（再議）加以爭執，而非遇事不如己意，
    動輒冠以司法不公之聳動言詞，無益於本件認事用法及量刑
    ，亦不足動搖所為本件過失傷害犯行之成立，是此部分上訴
    理由，當無可採，同應駁回。
據上論斷，應依刑事訴訟法第455 條之1 第1 項、第3 項、第36
8 條、第373 條，判決如主文。
本案經檢察官廖先志提起公訴，由檢察官陳炎辰到庭執行職務。
中　　華　　民　　國　　111 　年　　5 　　月　　10　　日
　　　　　    刑事第二十四庭  審判長法　官  潘長生  
　　　　　　　　　　
                                    法　官  徐子涵
　　　　　　　　　　　　　　　　　　　　　
　　　　　　　　　　　　　          法  官  李俊彥
上正本證明與原本無異。
不得上訴。
                                    書記官  林慈恩
中　　華　　民　　國　　111 　年　　5 　　月　　10　　日
--------------------------------------------------------
附件：
臺灣新北地方法院刑事簡易判決　　　110年度審交簡字第139號
公　訴　人　臺灣新北地方檢察署檢察官
被　　　告　游凱晴
上列被告因過失傷害案件，經檢察官提起公訴（109 年度偵字第
44648號），而被告自白犯罪，本院認宜逕以簡易判決處刑，爰
裁定不經通常審判程序（本院原受理案號：110 年度審交易字第
695 號），逕以簡易判決處刑如下：
    主  文
游凱晴犯過失傷害罪，處拘役參拾日，如易科罰金，以新臺幣壹
仟元折算壹日。
    事實及理由
一、本案犯罪事實及證據，除犯罪事實欄一末行補充「游凱晴於
    案發後停留現場，於有偵查權限之機關及公務員發覺其犯罪
    前，向前往現場處理之員警表明其為肇事人自首並願接受裁
    判。」；證據部分補充「被告游凱晴於本院準備程序之自白
    」外，其餘均引用如附件檢察官起訴書之記載。
二、論罪科刑：
  ㈠核被告所為，係犯刑法第284 條前段之過失傷害罪。
  ㈡被告於案發後停留現場，於有偵查權限之機關及公務員發覺
    其犯罪前，向前往現場處理之員警表明其為肇事人自首並願
    接受裁判乙節，有道路交通事故肇事人自首情形記錄表1 份
    附卷足憑，足認被告合於自首要件，應依刑法第62條前段之
    規定減輕其刑。
  ㈢爰審酌被告駕駛車輛參與道路交通，本應小心謹慎以維護自
    身及他人之生命身體安全，竟於左轉彎時未依規定左轉，致
    生本件交通事故，駕駛態度實有輕忽，惟念其犯後已坦承犯
    行，非無悔意，兼衡其素行、智識程度、生活狀況，暨告訴
    人所受傷勢情形及被告之過失情節，暨雙方因賠償金額仍無
    共識，乃致迄今未能和解等一切情狀，量處如主文所示之刑
    ，並諭知易科罰金之折算標準。
三、依刑事訴訟法第449 條第2 項、第3 項、第454 條第2 項，
    刑法第284 條前段、第62條前段、第41條第1 項前段，刑法
    施行法第1 條之1 第1 項，逕以簡易判決處刑如主文。
四、如不服本判決，得自收受送達之翌日起20日內向本院提出上
    訴狀，上訴於本院第二審合議庭（須附繕本）。本案經檢察
    官廖先志偵查起訴，檢察官陳炎辰到庭執行職務。
中    華    民    國  110     年    9     月    24    日
                  刑事第二十五庭  法  官  王綽光

上列正本證明與原本無異。
                                  書記官   王嘉蓉
中    華    民    國   110    年    9     月    27    日
附錄本案論罪科刑法條全文：
刑法第284 條
因過失傷害人者，處1 年以下有期徒刑、拘役或10萬元以下罰金
；致重傷者，處3 年以下有期徒刑、拘役或30萬元以下罰金。
--------------------------------------------------------
附件：
臺灣新北地方檢察署檢察官起訴書      109年度偵字第44648號
    被      告  游凱晴  女  37歲（民國00年00月00日生）
                        住○○市○○區○○街00巷0號2樓
                        國民身分證統一編號：Z000000000號
上列被告因過失傷害案件，已經偵查終結，認應該提起公訴，茲
將犯罪事實及證據並所犯法條分敘如下：
        犯罪事實
一、游凱晴於民國109 年7 月8 日16時16分許，騎乘車牌號碼00
    0-000 號普通重型機車，沿新北市永和區環河西路1 段往新
    北市中和區方向行駛在外側車道，行經新北市永和區環河西
    路1 段與保安路交岔路口處欲左轉保安路時，本應注意車輛
    左轉彎時，應距交岔路口30公尺前顯示方向燈或手勢，換入
    內側車道或左轉車道，行至交岔路口中心處左轉，且變換車
    道時，應讓直行車先行，並注意安全距離，而依當時天候晴
    ，日間自然光線、柏油路面乾燥、無缺陷、無障礙物，視距
    良好等情，並無不能注意之情事，竟疏未注意換入內側左轉
    車道即貿然由外側直行車道左轉，適其同方右後方之內側車
    道有張有有騎乘車牌號碼000-0000號普通重型機車直行駛至
    該路口，閃避不及撞及雙方發生碰撞，雙方均人車倒地，張
    有有因而受有右側前臂擦傷、右側腕部挫擦傷、左側足部挫
    擦傷等傷害。
二、案經張有有告訴偵辦。
        證據並所犯法條
一、證據清單及待證事實：
編號 證據名稱 待證事實 1 被告游凱晴於警詢及偵查中之供述 被告於上揭時、地，騎車欲左轉彎時，未換入內側左轉車道即貿然由外側直行車道左轉，與其左後方由告訴人張有有騎乘之機車發生碰撞之事實。 2 告訴人張有有之指訴 全部犯罪事實。 3 天主教永和耕莘醫院乙種診斷證明書 1 份 告訴人因車禍受有犯罪事實欄所示傷害之事實。 4 道路交通事故現場圖、道路交通事故調查報告表㈠ ㈡各1 份及車損照片32張、監視器錄影光碟1 片及本署檢察事官勘驗筆錄1份 本件現場情形及車禍發生經過。 5 新北市政府車輛行車事故鑑定委員會鑑定出具之新北車鑑字第0000000 號鑑定意見書及新北市車輛行車事故鑑定覆議會鑑定出具之新北覆議0000000 號覆議意見書各1 份 被告騎車左轉彎未依規定左轉(未換入內側左轉車道逕行由外側直行車道左轉)，為肇事因素；告訴人騎乘機車，無肇事因素。 
二、核被告所為，係犯刑法第284條前段之過失傷害罪嫌。
三、依刑事訴訟法第251條第1項提起公訴。
　　此  致
臺灣新北地方法院
中    華    民    國   110    年    6     月    3    日 
      
　　                    檢  察  官  廖 先 志